【裁判字號】    92,訴,116
【裁判日期】    920514
【裁判案由】    常業詐欺
【裁判全文】
臺灣士林地方法院刑事判決                          九十二年度訴字第一一六號
    公  訴  人  臺灣士林地方法院檢察署檢察官
    被      告  丙○○
    選任辯護人  邱創舜律師
右列被告因詐欺案件，經檢察官提起公訴（九十一年度偵字第一二三四七號），本院
判決如左：
    主  文
丙○○共同連續意圖為自己不法之所有，以詐術使人將本人之物交付，處有期徒刑壹
年肆月，緩刑肆年。
    事  實
一、丙○○意圖為自己不法之所有，基於概括犯意，夥同綽號「董仔」、「姐仔」、
    「阿惠」及「饅頭」等不詳姓名年籍之成年人，組成俗稱「金光黨」之詐騙集團
    ，先於民國九十一年十一月二十六日上午十時許，由「董仔」駕車搭載「阿惠」
    及「姐仔」二人，丙○○與「饅頭」駕駛另一車，共同前往桃園縣龍潭鄉找尋詐
    騙對象，於龍潭鄉○○路附近鎖定目標婦人乙○○後，由「阿惠」及「姐仔」二
    人下車，一人偽裝為攜有大量現金之精神異常女子，向乙○○問路搭訕，再由另
    一人佯稱該名女子精神有問題，身上有很多錢要去跳舞，不如帶其去舞廳，把其
    身上的錢騙過來平分等語，誘騙乙○○搭上「董仔」所駕駛之自小客車，此過程
    中丙○○與「饅頭」則擔任把風之工作。乙○○上車後，「董仔」、「阿惠」及
    「姐仔」等人旋以若乙○○也拿存摺印章，並領錢出來展示，伊等將給予新台幣
    （下同）二百萬元等語詐騙乙○○，乙○○陷於錯誤，返家取來存摺及印章，至
    郵局提領四十五萬元交予「董仔」等人，「董仔」等人以報紙包裹三罐果汁假裝
    還錢予乙○○，乙○○下車後始發現受騙。該次詐得四十五萬元，即由「董仔」
    等人朋分，丙○○亦分得二萬元。嗣於九十一年十二月二十三日上午十時許，丙○○又與「董仔」、「姐仔」、「阿惠」及「饅頭」等人，基於同前概括犯意與
    不法意圖，前往台北市○○區○○街五二五巷巷口，適丁○○○於該處等候公車
    ，遂由丙○○坐在一旁把風，「阿惠」偽裝為攜有大量現金之精神異常女子，佯
    稱若能帶其去舞廳就給丁○○○很多錢，「姐仔」則坐在丁○○○旁邊詐稱該女
    子（指「阿惠」）剛才買麵包給人家兩萬元，並稱若帶該女子去舞廳，則可分十
    萬元，「阿惠」則說全部的錢都要給丁○○○，隨後「董仔」駕駛自小客車過來
    ，「姐仔」則要丁○○○上車，丁○○○因懷疑是騙局並未上車，北投分局大屯
    派出所員警甲○○經報案到達現場，即出手抓向「姐仔」頭髮，丙○○發現事跡
    敗露，便衝出阻擋，因「姐仔」頭上係戴假髮，甲○○一抓之下，只揪下「姐仔
    」之假髮，「姐仔」等人則趁機跳入車內脫逃，僅丙○○一人被員警逮捕，因而
    詐欺未遂。
二、案經台北市政府警察局北投分局報請台灣士林地方法院檢察署檢察官偵查起訴。
    理  由
一、訊據被告丙○○固承認在九十一年十二月二十三日上午夥同「董仔」等人詐騙丁○○○未遂部分，惟矢口否認伊有參與九十一年十一月二十六日上午在桃園縣龍
    潭鄉詐騙乙○○既遂之犯行，辯稱伊是看報紙應徵工作，被安排在事發時擔任出
    面被抓之角色，伊沒有行騙，又九十一年十一月二十六日伊不知道有無去龍潭，
    伊只告訴警方有去過龍潭，也有告訴檢察官有分到二萬元是作生活費，但伊是隨
    便認一認，伊不知道嚴重性云云。經查：（一）右揭九十一年十一月二十六日之
    犯罪事實，業據被害人乙○○於警訊與偵訊中指述甚明在卷，並有報案三聯單影
    本可稽。又按被害人乙○○已於九十二年二月七日死亡，有死亡證明書影本乙份
    在卷可稽，本院已無法傳訊乙○○到庭作證，附此敘明。再查，被告於九十一年
    十一月二十六日上午九時四十六分十九秒曾使用0000000000號行動電
    話撥給「阿惠」或「饅頭」使用之0000000000號行動電話，隨後於同
    日上午十時三十分十四秒，該0000000000號行動電話又撥回給被告使
    用之0000000000號行動電話，而當時被告所使用之基地台均為桃園縣
    龍潭鄉○○路五三三巷一二二弄三號四樓頂之基地台，有0000000000
    號行動電話之通聯紀錄在卷可稽，足認被告在乙○○受詐騙之時，確實是在桃園
    縣龍潭鄉○○路附近。此外，被告指稱係「姐仔」使用之0000000000
    號行動電話，在九十一年十一月二十六日上午九時四十六分二十九秒收到電話時
    ，係使用桃園縣龍潭鄉○○路五九四巷六二弄二之十六號六樓頂之基地台，而前
    揭「阿惠」或「饅頭」使用之0000000000號行動電話，在九十一年十
    一月二十六日上午九時四十二分零四秒至十時三十九分二十六秒間，共收發九通
    電話，所使用之基地台均為桃園縣龍潭鄉○○路二五七號四樓頂、桃園縣龍潭鄉
    ○○路三一五巷一七三、一七五號五樓頂、桃園縣龍潭鄉○○路三一０號三樓頂
    ，有0000000000號及0000000000號電話之通聯紀錄在卷可
    稽，亦足認該金光黨之其他同夥在九十一年十一月二十六日上午九時至十時前揭
    犯案時間前後，確實就在桃園縣龍潭鄉。（二）被告雖於審理中否認該次犯行，
    然其於警訊、偵訊與本院調查檢察官聲請羈押程序中均承認參與其事，其中九十
    二年二月十二日偵訊時，被告即供稱九十一年十一月二十六日包括伊有五人犯案
    ，其他有「董仔」、「姐仔」、「阿惠」及「饅頭」等人，係分二輛車，一台是
    伊與「饅頭」，另三人乘另一台，被害人是上「董仔」那台車，那台車載被害人
    去領錢，伊這台車跟在後面，有跟到郵局附近去等，伊之工作就是萬一有警察來
    ，伊就出來被抓，讓其他人可以逃走，又該次分得二萬元，伊作為生活費等語，
    又被告於本院九十一年十二月二十四日調查檢察官聲請羈押程序中，亦供稱伊在
    九十一年十一月二十六日桃園龍潭那次詐騙係第一次參與，伊分得二萬元，參與
    者就是伊等五人，伊負責之工作為跟在「姐仔」、「阿惠」旁邊保護其安全，若
    「姐仔」、「阿惠」下車，伊就跟著下車，保護她們的安全，伊沒有與被害人乙○○同車，是「饅頭」開車載伊，跟在「董仔」載被害人之車後面等語，按被告
    分別於檢察官及本院法官訊問時自白其事，其自白之任意性並無瑕疵，又自白內
    容相互一致，與事實相符，自應認被告嗣後翻供否認其事，並不可採。查被告負
    責之工作係在保障該二女行騙時之安全，且於萬一發現警察時協助脫逃，並因而
    事後朋分詐騙而來之贓款，自應認為被告已經參與犯罪之實施。至於被告抗辯伊
    並未至龍潭行騙，警訊筆錄係警員叫伊這樣說等語，經本院傳訊證人即製作筆錄
    之警員顏碧宏及在場之律師助理段美月，證人顏碧宏證稱伊並未使用不正方式要
    被告自白，被告當時有講龍潭的郵局及十一月份，所以伊才向當地派出所去查，
    被告也有講詐騙的金額與分到的錢等語，證人段美月則證稱顏警員有將被告帶到
    派出所外面及走廊上，伊擔心被告被刑求，但伊只發現被告與警員在講話，沒有
    看到被告有被刑求等語，又被告所稱顏警員係一直誘導伊，要伊交人，說到伊很
    傷心，伊就這樣承認等語，應認該警訊筆錄尚非以不正方式所取得。（三）右揭
    九十一年十二月二十三日之犯罪事實，業據證人及被害人丁○○○於警、偵訊及
    審理中指述甚明在卷，核與被告自白內容大致相符，並有證人即員警甲○○到庭
    證述在卷及假髮一頂扣案可稽，應認被告該部分之自白與事實相符，應可採信。
    （四）至於起訴書載稱被告之配偶劉俐君亦參與該金光黨詐欺犯行，為共犯之一
    ，並據被害人丁○○○於警偵訊中指證劉俐君之照片，認係當場詐騙伊之女子，
    惟被告否認劉俐君有參與該金光黨詐騙犯行，辯稱伊於九十一年十二月二十三日
    上午十點左右有接到劉俐君打來之電話，劉俐君說要去廣川醫院看病等語，經查
    ，被告使用之0000000000號行動電話，在九十一年十二月二十三日上
    午十時零三分十四秒有收到0000000000號行動電話撥來之電話乙通，
    有0000000000號行動電話之通聯紀錄在卷可稽，又查，該00000
    00000號行動電話係易通卡，登記名義人為被告丙○○，被告則供稱該行動
    電話實際上係劉俐君持有使用中，依其通聯紀錄所載，該0000000000
    號行動電話於九十一年十二月二十三日上午十時一分三十四秒及十時三分三十一
    秒係在台北縣中和市○○路○段一二０之二六至三三號十三樓基地台附近通話，
    又上午十時四十一分二十秒係在台北縣土城市○○路五五號四樓樓頂基地台附近
    通話，至上午十一時六分三十一秒則在台北縣土城市○○路二四六號一樓基地台
    附近通話，再查，於九十一年十二月二十三日上午十一時劉俐君有到台北縣土城
    市○○路二七六號廣川醫院看病，有廣川醫院之病歷影本在卷可稽，足認九十一
    年十二月二十三日上午十時左右，劉俐君應不可能出現在台北市○○區○○街之
    現場，顯見被害人丁○○○之指認有所錯誤。又以該0000000000號行
    動電話之通聯紀錄所載，劉俐君於九十一年十一月二十六日上午並不在桃園縣龍
    潭鄉，是以，並無證據足認劉俐君有參與該詐騙集團犯案。（五）綜上，應認本
    件事證明確，被告犯行洵堪認定，應依法論科。
二、核被告所為，係犯刑法第三百三十九條第一項之詐欺取財罪。被告與「董仔」、
    「姐仔」、「阿惠」及「饅頭」等人有犯意聯絡與行為分擔，為共同正犯。又其
    前後兩次詐欺犯行，時間緊接，雖有既遂與未遂之別，然所犯構成要件相同，為
    連續犯，應依刑法第五十六條規定以一罪論並加重其刑。起訴書原認為被告係犯
    刑法第三百四十條常業詐欺罪，然以被告於兩個月內僅參與兩次詐欺犯行，所分
    得之金額不過兩萬元，應認被告並非基於常業之犯意，起訴法條尚有未洽，惟其
    基本事實同一，本院自應變更起訴法條。爰審酌被告並無前科之素行、生活狀況
    、智識程度、犯罪所生之損害、犯罪後態度等一切情狀，量處如主文所示之刑。
    查被告前未曾受有期徒刑以上刑之宣告，有卷附臺灣高等法院被告全國前案紀錄
    表可按，其因一時失慮致罹刑章，經此起訴審判程序，當知警惕，本院認所宣告
    之刑以暫不執行為適當，併諭知緩刑四年，以啟自新。
據上論斷，應依刑事訴訟法第二百九十九條第一項前段、第三百條，刑法第二十八條
、五十六條、第三百三十九條第一項、第七十四條第一款，罰金罰鍰提高標準條例第
一條前段，判決如主文。
本案經檢察官陳家美到庭執行職務。
中    華    民    國      九十二      年      五      月      十四      日
                                      臺灣士林地方法院刑事第一庭
                                          法  官  高  愈  杰
右正本證明與原本無異。
如不服本判決，應於送達後十日內，向本院提出上訴狀。
                                          書記官  蘇  彥  宇
中    華    民    國      九十二      年      五      月      十五      日
附錄本案論罪科刑法條全文：
中華民國刑法第三百三十九條第一項：
 (普通詐欺罪)
  意圖為自己或第三人不法之所有，以詐術使人將本人或第三人之物交付者，處五年
  以下有期徒刑、拘役或科或併科一千元以下罰金。


司法院資訊處製作；財團法人民間司法改革基金會備份。
